臺灣臺北地方法院刑事判決　　　　　　　93年度訴字第1155號
公　訴　人　臺灣臺北地方法院檢察署檢察官
被　　　告　辛○○
　　　　　　　　　　　(目前羈押於臺灣臺北看守所)
指定辯護人　本院公設辯護人丁○○
上列被告因違反槍砲彈藥刀械管制條例案件，經檢察官提起公訴
(93年度偵字第14407號)及移送併辦 (臺灣板橋地方法院檢察署
93年度核退偵字第20332號【另含92年度偵字第20332號、93年度
聲他字第478號】、臺灣板橋地方法院檢察署93年度核退偵字第
424號【另含93年度偵字第7585號】、臺灣板橋地方法院93年度
偵字第7570號【另含93年度偵緝字第10號、92年度偵字第6705
號、92年度偵緝字第1030號】)，本院判決如下：
    主  文
辛○○連續未經許可，製造可發射子彈具有殺傷力之改造手槍，
累犯，處有期徒刑捌年，併科罰金新臺幣拾萬元，罰金如易服
勞役，以罰金總額與陸個月之日數比例折算。
扣案如附表一、二、三所示之物均沒收。
    事  實
一、辛○○於民國85年間，因違反麻醉藥品管理條例案件，經臺
    灣板橋地方法院判處有期徒刑四月，緩刑三年確定 (85年8
    月13日確定)；然於87年間，因違反槍砲彈藥刀械管制條例
    案件，經臺灣士林地方法院判處有期徒刑一年確定 (87年6
    月11日確定)。前開緩刑遭撤銷後，與後開徒刑執行至89年6
    月26日後，再送臺灣臺東岩灣技訓所執行感訓，執行至90年
    11月5日假釋交付保護管束，於91年5月23日執行完畢。竟仍
    不知悔改，明知手槍、子彈皆為管制物品，非經許可不得製
    造，竟基於製造具有殺傷力改造手槍之概括犯意，及基於製
    造具有殺傷力子彈之犯意，於92年7、8月間，在跳蚤雜誌上
    ，向年籍姓名不詳，綽號「小偉」之成年男子購得四把玩具
    手槍:
    (一)其中購得之仿FN廠半自動手槍製造之玩具手槍一枝，於92
      年間某日，未經中央主管機關許可，在不詳處所，將金屬
      槍管以附表一(九)所示之工具打磨後，製成如附表一(二)所示
      之金屬槍管，再依照附表一(八)之槍枝解說組裝圖組裝之方
      式，將原不具殺傷力之上開玩具手槍製造成為可擊發適用
      子彈，並具殺傷力之改造手槍一枝 (含彈匣，槍枝管制編
      號:0000000000 號)。嗣於92年11月5日晚間10時許，在臺
      北縣三重市○○街44號2樓之建築工地為警查獲，並當場
      扣得如附表一(一)、(三)具有殺傷力之改造手槍、子彈、附表
      一(二)之槍枝主要組成零件及附表一(四)至(九)辛○○所有，供
      其犯罪預備、犯罪所用及犯罪所得之物 (起訴書扣得之物
      品中: 贅載扣得槍機彈簧五條，並將扣得扳手三支誤載為
      扣得扳手一支)。
    (二)其中購得之仿FN廠半自動手槍製造之玩具手槍一枝，於92
      年間某日，未經中央主管機關許可，在不詳處所，將金屬
      槍管打磨後，以換裝金屬槍管之方式，將原不具殺傷力之
      上開玩具手槍製造成為可擊發適用子彈，並具殺傷力之改
      造手槍一枝 (含彈匣，槍枝管制編號:0000000000 號)。
      嗣於93年4月18日晚間10時30分，在臺北縣三重市○○路○
      段49號「三和旅行社501室」為警當場查獲，並扣得如附
      表二(一)所示具有殺傷力之改造手槍、附表二(二)至(四)辛○○
      所有，供其犯罪預備、犯罪所用及犯罪所得之物 (起訴書
      贅載扣得電鑽一支、銼刀四支、扳手一支、六角扳手二支
      )。
    (三)其中購得之仿FN廠半自動手槍製造之玩具手槍一枝，於92
      年間某日，未經中央主管機關許可，在其臺北市萬華區○○○路11號9樓之8之住處，以渠所有如附表三(十)所示之工
      具，將金屬管打磨後，製成如附表三(二)所示之土造金屬槍
      管，並以換裝原玩具槍管之方式，將前開不具殺傷力之玩
      具手槍，製成可擊發適用子彈，並具殺傷力之改造手槍一
      枝(含彈匣，槍枝管制編號:0000000000 號)；另一把購得
      之仿WALTHER廠PPK/S廠半自動手槍製造之玩具手槍則因尚
      未改造完成，不具有殺傷力而未遂。嗣於93年8月10日上
      午9時30分許，為警在其前開住處查獲，並扣得如附表三
      (一)具有殺傷力之改造手槍、附表三(二)之槍枝主要組成零件
      及附表三(三)至(十)辛○○所有，供其犯罪預備、犯罪所用及
      犯罪所得之物 (起訴書贅載扣得火藥二公克)。
二、案經臺北縣政府三重分局報請臺灣臺北地方法院檢察署檢察
    官偵查起訴。
    理  由
一、訊據被告辛○○固不否認如附表一至三所查獲之改造手槍、
    子彈或工具為伊所有，然否認有何製造具有殺傷力之手槍、
    子彈之事實，辯稱: (一)否認被查獲之改造手槍有殺傷力，該
    等槍枝，係伊從跳蚤雜誌上向綽號「小偉」之人買的玩具槍
    ，伊買來把玩用的；(二)附表一(一)、附表三(一)(三)所查獲之槍枝
    ，均非由伊所組裝，而是現場之警員所組裝云云。指定辯護
    人辯護稱: 查扣之槍枝僅以性能法為鑑定，並不客觀，請求
    將附表鑑定有殺傷力之槍枝以試射法再送鑑定等語。
二、認定被告辛○○有罪之證據及理由:
    (一)在臺北縣三重市查獲被告之警員，即證人甲○○、乙○○
      、己○○均證稱: 當時據線報得知臺北縣三重市某工地藏
      放槍枝，彼等進去時，有聽到研磨東西的聲音等語 (見本
      院94年3月29日、5月3日審判筆錄)、在臺北市萬華區○○○路查獲被告之警員，即證人戊○○證稱: 搜索當時有一
      枝槍有組裝好，另一枝槍未組裝好，當時研磨機已經插電
      了等語 (見本院93年12月3日審判筆錄)，顯見被告為警查
      獲時，均正在改造槍、彈；佐以被告92年11月5日、93 年
      8月10日兩次被查獲時，均查獲大量製造槍、彈之工具，
      及數支槍管，足徵被告辛○○係以換金屬槍管之方式製造
      改造槍枝，並以該等工具為製造之行為，顯見被告有製造
      槍、彈之能力及行為，被告辯解僅係把玩玩具槍之辯解不
      足以採信。
    (二)雖被告辯稱如附表一(一)、附表三(一)(三)所查獲之槍枝，皆為
      警方所組裝等語。然警員即證人戊○○證稱僅附表三(一)所
      示之槍枝為伊所組裝 (即編號0000000000號)；警員即證
      人甲○○、乙○○、己○○均否認附表一(一) (即槍枝編號
      :00000 00000號)之槍枝為渠等組裝，並證稱查獲當時被
      告已組裝完畢等語 (見本院94年3月29日、5月3日審判筆
      錄)；警員即證人戊○○否認附表三(三)之槍枝 (即槍枝編
      號:0000000000 號)為伊組裝，亦證稱查獲當時該槍枝已
      組裝完畢等語 (見本院93年12月3日審判筆錄)。被告就此
      抗辯，並無指出其他積極證據，或可供調查之方法，僅空
      言狡辯，並不可採。
    (三)雖然扣案附表三(一)所示之槍枝為證人戊○○所組裝，然修
      正前槍砲彈藥刀械管制條例第11條所稱之製造改造手槍，
      並非指查獲當時查獲組裝完畢之改造手槍始符合該條之構
      成要件，而是重在被告有無製造改造手槍之能力及有無製
      造改造手槍之故意。
      倘若如被告所辯，因查獲槍枝尚未組裝，自無法認定其
        有製造改造槍枝之行為，無異鼓勵製造槍枝之人，故將
        零件拆卸一部分，使該槍枝處於隨時得組裝但尚未組裝
        成改造手槍之狀態，即得逃避該條刑事責任，顯非公平
        。從而，倘若所查獲之物品，已足以組成有殺傷力之槍
        枝，被告倘有製造改造手槍之故意，仍構成修正前槍砲
        彈藥刀械管制條例第11條第1項之罪；倘若，該等查獲
        之物件，或已改裝完成但尚不具殺傷力，應論以第11條
        第5項之未遂罪。
      況且，證人戊○○組裝手槍之行為，並未違反任何法令
        ，亦不因此導致搜索而得之證物違法，該等扣案證物仍
        有證據能力，其組裝成槍枝之原因，係因內政部警政署
        刑事警察局對於未組成槍枝者，並不做殺傷力之鑑定，
        此有證人庚○○在本院之證言可資參酌 (見本院93年12
        月3日審判筆錄)，足徵，證人戊○○縱然有組裝槍枝之
        行為，並不影響被告有無成立製造改造手槍與否，被告
        及指定辯護人之辯解並無理由。
    (四)扣案如附表一(一)之改造槍枝、附表一(三)之子彈均具殺傷力
      ，此有內政部警政署刑事警察局93年1月19日刑鑑字第092
      0215 001號槍彈鑑定通知書可證；扣案如附表二(一)之改造
      槍枝亦有殺傷力，此有內政部警政署刑事警察局93年4月2
      9日刑鑑字第0930085400號槍彈鑑定通知書可證；扣案如
      附表三(一)之改造槍枝具殺傷力，附表三(三)之改造槍枝不具
      殺傷力，此有內政部警政署刑事警察局93年8月19日刑鑑
      字第0930167824號槍彈鑑定通知書可證。證人庚○○復證
      稱: 「... 槍枝方面是用性能檢驗法來檢驗，子彈部分我
      們是用試射法來檢驗。(為何槍之部分你不使用試射法？)
      依本局之標準作業流程，改造槍枝之鑑驗均採用性能檢驗
      法來檢驗，而試射法須是槍枝來配合適用子彈來裝填，這
      樣的情形有幾個疑慮，第一問題是同案並沒有適用的子彈
      ，第二問題是，即便有適用的子彈，萬一遇到子彈是不發
      彈的情形，這樣槍枝也沒有辦法擊發子彈，第三問題，即
      便可以擊發子彈，因為扣案的子彈不是本局所製作，我們
      不能保證子彈之安全性，容易產生膛炸的危險，破壞證物
      的完整性，及危害鑑驗人員的安全等語」(見本院93年12
      月3日審判筆錄)，足見指定辯護人稱前開鑑定報告未使用
      試射法鑑定非屬客觀之辯護，亦不可採。
    (五)綜上所述，被告犯行堪以認定，應予依法論科。
三、論罪:
    關於附表一(一)(三)所示之改造手槍、子彈、附表二(一)所示之改
    造手槍及附表三(一)所示之改造手槍，均經鑑定結果具有殺傷
    力，已敘之如前，從而應論以修正前槍砲彈藥刀械管制條例
    第11條第1項之製造具有殺傷力可發射子彈之改造手槍罪及
    同條例第12條第1項製造具有殺傷力子彈罪；而被告有製造
    改造手槍之故意，然製造如附表三(三)之改造手槍，經鑑定結
    果不具殺傷力，應論以修正前同條例第11條第5項之製造具
    有殺傷力可發射子彈之改造手槍未遂罪；又如附表一(二)土造
    金屬槍管二支、附表三(二)土造金屬槍管三支，被告予以製造
    ，核其所為，係犯同條例第13條第1項之製造槍枝之主要組
    成零件罪。被告製造槍枝主要組成零件之行為，係製造具有
    殺傷力可發射子彈改造手槍之階段行為；被告製造具有殺傷
    力可發射子彈改造手槍及子彈後，加以持有之行為，分別為
    該製造行為所吸收，均不另論罪。又被告三次製造具有殺傷
    力可發射子彈改造手槍為既遂、及一次製造具有殺傷力可發
    射子彈改造手槍為未遂，其時間緊接，所犯構成要件相同，
    顯係基於概括犯意為之，應依連續犯論以一罪。又被告基於
    同一製造之犯意，在相同地點、接近時間內製造上開改造手
    槍及子彈，應論以想像競合犯，從一重之連續製造具有殺傷
    力可發射子彈改造手槍罪處斷。又被告行為後，槍砲彈藥刀
    械管制條例業於94年1月26日修正公布（同年月28日生效）
    第8條第4項之規定為：未經許可，製造同條例第4條第1項第
    1款所列槍枝者，處3年以上10年以下有期徒刑，併科新臺幣
    7百萬元以下罰金；並刪除第11條之規定。比較修正前即被
    告行為時之槍砲彈藥刀械管制條例第11條第4項：未經許可
    製造同條例第4條第1項第1款所稱其他可發射金屬或子彈具
    有殺傷力之各式槍砲者，處1年以上7年以下有期徒刑，併科
    新台幣1千萬元以下罰金規定，以修正前之舊法較有利於被
    告。又被告於85年間，因違反麻醉藥品管理條例案件，經臺
    灣板橋地方法院判處有期徒刑四月，緩刑三年確定 (85 年8
    月13日確定)；然於87年間，因違反槍砲彈藥刀械管制條例
    案件，經臺灣士林地方法院判處有期徒刑一年確定 (87年6
    月11日確定)。前開緩刑遭撤銷後，與後開徒刑執行至89 年
    6月26日後，再送臺灣臺東岩灣技訓所執行感訓，執行至90
    年11月5日假釋交付保護管束，於91年5月23日執行完畢後，
    五年內再犯本件有期徒刑之罪，應依累犯加重其刑。爰審酌
    被告製造之改造手槍共達3枝，且經警查獲後，仍不思反省
    ，繼續為製造手槍、子彈之行為，顯見被告惡性非輕，不宜
    量刑過輕；又犯罪後仍執詞否認犯罪，足見被告犯罪後態度
    不佳；及被告犯罪之目的、動機、手段及所生危害等一切情
    狀，量處如主文所示之刑，罰金部分並諭知易服勞役之折算
    標準，以示懲儆。
四、沒收:
    (一)扣案如附表一(一)、附表二(一)、附表三(一)之槍枝均有殺傷力
      ；附表一(三)之子彈三顆亦有殺傷力，均已敘之如前；扣案
      如附表一(二)之土造金屬管二支、附表三(二)之土造金屬管三
      支為槍枝之主要組成零件，均為違禁物，應依刑法第38條
      第1項1款沒收。
    (二)扣案如附表一(四)至(九)、附表二(二)至(四)、附表三(三)至(十)之物
      ，為被告所有，業經被告供承在卷 (見本院94年5月26日
      審判筆錄)供被告預備、供被告犯罪所用，或被告犯罪所
      得之物，分別依刑法第38條第1項第2、3款沒收。
五、退回併辦部分:
    (一)臺灣板橋地方法院檢察署檢察官93年度偵字第7570號併辦
      意旨略稱: 被告辛○○於92年4月24日左右，攜帶具有殺
      傷力仿WALTHER廠半自動手槍製造之金屬玩具槍，更換土
      造金屬槍管改造而成之改造手槍 (含彈匣，槍枝管制編號
      為0000000000號)乙枝、子彈二顆 (無法擊發、認不具殺
      傷力)，至臺北市○○區○○街271號丙○○住處寄放。嗣
      同年月27日下午1時30分左右，丙○○將前開改造手槍連
      同子彈藏於腰際攜帶外出時，在臺北市○○區○○街292
      巷口處，為警接獲密報前往攔檢查獲，並扣得該等槍、彈
      ，而認被告辛○○犯修正前槍砲彈藥刀械管制條例第11條
      第1項、第12條第1項之罪。
    (二)然經證人丙○○經結證後證稱: 該等槍、彈是92年4、5月
      間一個年約30、40歲之不詳姓名之「阿弟仔」交付伊，並
      非被告辛○○所交付等語 (見本院94年3月1日審判筆錄)
      ，足徵，該案扣得之槍、彈非被告所製造，該併辦之事實
      ，即與本案無連續犯裁判上一罪之關係，應退回檢察官為
      適法之處理。
據上論斷，應依刑事訴訟法第299條第1項前段、修正前槍砲彈藥
刀械管制條例第11條第1項、第5項、第12條第1項、第13條第1項
，刑法第11條前段、第2條第1項但書、第56條、第55條、第42條
第3項、第38條第1項第1款、第2款、第3款，罰金罰鍰提高標準
條例第2條，現行法規所定貨幣單位折算新台幣條例第2條，判決
如主文。
本案經檢察官楊智綸到庭執行職務
中　　華　　民　　國　　94　　年　　6　　月　   9     日
                  刑事第六庭審判長法　官  余學淵
                                  法  官  郭惠玲
                                  法  官  趙子榮
右正本證明與原本無異。
如不服本判決，應於判決送達後十日內，向本院提出上訴狀。
                                  書記官  林鈴芬
中　　華　　民　　國　　94　　年　　6 　　月　　15　　日
附表一:
(一)具殺傷力改造小型四五手槍壹枝 (含彈匣，槍枝管制編號:000
  0000000號)。
(二)土造金屬槍管貳支。
(三)具有殺傷力改造子彈顆 (原來扣得肆顆，其中一顆業經鑑識
  單位試射完畢，不具殺傷力，不宣告沒收，故沒收顆)。
(四)玩具金屬槍管 (內含阻鐵)支。
(五)工業用子彈壹包(內含壹佰零顆)。
(六)彈頭貳拾顆。
(七)改造子彈半成品陸顆。
(八)槍枝解說組裝圖貳張。
(九)砂布貳張、圓規鐵尺壹支、鑽孔機壹台、砂輪機壹台、帶柄鋼
  刀鋸貳支、鑽頭貳支、固定夾壹支、尖嘴鉗壹支、萬能工具組
  壹組、扳手支、銼刀壹支。
附表二:
(一)具殺傷力改造手槍壹枝 (含彈匣壹個，槍枝管制編號:0000000
  000號)。
(二)不具殺傷力之改造子彈顆 (原來扣得伍顆，其中貳顆經鑑識
  單位試射完畢，不宣告沒收，故沒收顆)。
(三)槍管伍支(內具阻鐵)。
(四)槍機貳個(玩具塑膠撞針座及土造金屬撞針座)。
附表三:
(一)具殺傷力之改造八厘米手槍壹枝 (含彈匣，槍枝管制編號:000
  0000000號)。
(二)土造金屬槍管支。
(三)不具殺傷力之改造手槍壹枝 (不含彈匣，槍枝管制編號:00000
  00000號)。
(四)土造金屬槍管半成品貳支。
(五)玩具金屬槍管(內含阻鐵)壹支。
(六)工業用子彈伍拾顆。
(七)底火壹佰顆。
(八)改造子彈半成品壹拾捌顆。
(九)金屬彈頭捌顆。
(十)小型磨刻機壹台、銼刀支、游標卡尺壹支、握式手鋸壹支、
  鉗子壹支、切割器壹支、固定器壹個、搪孔器壹支、三向螺絲
  起子壹支、磨刻機鑽頭壹拾柒支。
